【裁判字號】    98,破,13
【裁判日期】    980508
【裁判案由】    宣告破產
【裁判全文】
臺灣臺中地方法院民事裁定  98年度破字第13號
聲  請  人  顏堉榮實業股份有限公司
法定代理人  甲○○
代  理  人  徐鼎賢律師
上列聲請人聲請宣告破產事件，本院裁定如下：
    主      文
聲請駁回。
聲請程序費用由聲請人負擔。
    理      由
一、按解散之公司除因合併、分割或破產而解散外，應行清算，
    公司法第24條定有明文。又公司之清算，以董事為清算人。
    但本法或章程另有規定或股東會另選清算人時，不在此限公
    司法第322條第1項亦有明文。經查聲請人公司業經經濟部以
    民國97年5月5日經授中字第09734859840號函廢止登記，並
    經聲請人公司股東於98年2月27日召開臨時股東會選任甲○
    ○為清算人，甲○○並於同年3月10日同意就任，有經濟部
    函、聲請人公司變更登記事項卡、臨時股東會議記錄及清算
    人就任同意書附於本院98年度司字第91號呈報清算人卷內，
    及聲請人提出之經濟部函、聲請人公司變更登記事項卡、股
    東名冊、臨時股東會議記錄及民事聲報狀在卷可憑。依公司
    法第322條第1項之規定，甲○○即為聲請人公司股東會選任
    之清算人，為聲請人公司之清算人，核即為聲請人公司合法
    之法定代理人，合先敘明。
二、本件聲請意旨略以：聲請人經營石材進出口貿易、石材製造
    、加工買賣業務，於92年間受長期經濟不景氣影響，業務大
    量萎縮，致資金調度困難，無法持續經營，遂於92年9月14
    日起至93年9月15日止，辦理停業1年，但仍未見好轉，嗣經
    經濟部於97年5月5日以經授中字第09734859840號函廢止聲
    請人之登記，再經股東會選任甲○○為清算人進行清算，經
    清查發現公司財產不足以清償債務，資產總額新台幣（下同
    ）617,000元，負債總額102,114,805元，爰聲請宣告破產云
    云。
三、按破產者，乃係債務人不能清償其債務時，為使多數債權人
    之債權能獲致公平之滿足，就債務人之總財產強制執行，對
    全體債權人為平等之清償，即所謂一般的強制執行，此與普
    通之強制執行，係就各個債權人之債權個別之執行，而執行
    之範圍，亦非必及於債務人之總財產者有別。又按破產固係
    對於債務人不能清償債務者宣告之，但法院就破產之聲請得
    依職權為必要之調查（破產法第63條第2項），若債務人確
    係毫無財產，則破產財團即不能構成，或破產財團雖勉可組
    成，然其破產財團之財產尚不足清償財團費用及財團債務時
    ，依破產法第148條規定之意旨，應以無宣告破產之實益，
    而裁定駁回破產宣告之聲請（最高法院86年度台抗字第479
    號裁定、台灣高等法院85年度抗字第3075號裁定意旨參照）
    。而按，財團費用包括破產財團之管理變價及分配所生之
    費用、破產債權人共同利益所需審判上之費用、破產管
    理人之報酬，及破產人及其家屬之必要生活費及喪葬費，
    視為財團費用。而財團債務包括破產管理人關於破產財團
    所為行為而生之債務、破產管理人為破產財團請求履行雙
    務契約所生之債務，或因破產宣告後應履行雙務契約而生之
    債務、為破產財團無因管理所生之債務，及因破產財團
    不當得利所生之債務，破產法第95條、第96條分別定有明文
    另按關於和解或破產之程序，除本法有規定外，準用民事訴
    訟法之規定；法院認為必要時，得依職權訊問當事人。前五
    項規定，於當事人之法定代理人準用之，破產法第5條及民
    事訴訟法第367條之1第1項、第6項分別定有明文。依聲請人
    所提出之財產狀況說明書所示，其所有之資產固載有均已不
    堪使用廢棄之自小客車3輛、傳真機1具，價值2,000元、電
    話機3具，價值計7,500元、辦公桌3張，價值計7,500元、現
    金600,000元，共計617,000元。然查聲請人之法定代理人於
    本院98年度司字第91號呈報清算人事件，因未提出包括聲請
    人公司之財產目錄等，經本院限期命補正，而均未補正，業
    經本院於98年4月24日駁回其呈報清算人之聲請，有本院98
    年度司字第91號呈報清算人事件卷證可稽，已難認聲請人主
    張其有上開資產云云為真實。再聲請人就其有上開所稱之資
    產，並未提出任何證明以實其說，且經本院訊問聲請人之法
    定代理人甲○○，其陳述：「我沒有錢的證明」等語，更難
    認聲請人有其所稱之上開資產，更難認聲請人有其所稱上開
    60萬元現金之存在。又甲○○並又陳述：「（之前呈報清算
    人事件為何沒有補正？）我之前有呈報清算人事件，因為負
    債大於資產，所以沒有補正，公司目前沒有財產，資產只剩
    下辦公桌、電話、傳真機，公司因為經營不善跳票，營業額
    下降，所以欠稅，公司自89年起就陸陸續續的有欠稅，公司
    目前沒有現金，公司目前為止都沒有財產，也沒有現金留存
    ，之前公司帳戶內有幾萬元，正確的金額記不得，但是都已
    經被扣押，聲請狀內記載的60萬元不是公司的財產，這其中
    包括賣下腳料20幾萬元，我留在個人身上，另30幾萬元是我
    私房錢我要拿出來的，30幾萬元是在我的身上，沒有在帳戶
    ：：。我接到經濟部要跟我們解散公司，我想既然公司已不
    存在了，我希望可以免除我的法律責任，所以才聲請宣告破
    產，我在陳報清算人案件沒有提出財產目錄是因為公司幾乎
    沒有財產，公司除了有3部已經不堪使用的汽車，1部傳真機
    、3支電話機、3個辦公桌以外，沒有其他任何財產。」等語
    ，是依聲請人之法定代理人上開陳述，可知聲請人具狀所稱
    之現金600,000元，聲請人並無該60萬元之資產，僅係聲請
    人之法定代理人為脫免法律上之責任，始稱有該現金。即應
    認聲請人所有之資產，顯不足以清償財團費用及財團債務，
    本件倘准予宣告破產，反而尚須優先支付破產財團之管理及
    分配所生之費用暨破產管理人之報酬等財團費用，將使破產
    財團之財產益形減少，徒使債權人無因此再受分配之可能，
    與首揭破產制度之本旨不合，參酌破產法第148條規定之旨
    趣，應認本件無宣告破產之實益。次查，聲請人積欠財政部
    臺灣省中區國稅局之營利事業所得稅、營業稅，截至97年11
    月17日止即各達5,654,989元、14,616,458元，合計為20,27
    1,447元，並積欠臺中縣地方稅務局之92年度至95年度使用
    牌照稅計426,793元，有聲請人提出之債權人債務人清冊、
    財政部臺灣省中區國稅局納稅義務人違章欠稅查復表及臺中
    縣地方稅務局欠稅總歸戶查詢情形表在卷可憑。則依稅捐稽
    徵法第6條第1項之規定，其徵收自應優先於普通債權，依破
    產法第112條之規定，於破產程序中即應優先於他債權而受
    清償，準此以觀，聲請人之資產縱於清償財團費用及財團債
    務後尚有剩餘，仍顯不足以清償上開稅款，則其他債權人更
    無公平受償之餘地，且准予宣告破產，復因清償財團費用及
    財團債務，而使破產財團之財產益形減少，徒使優先債權人
    即財政部臺灣省中區國稅局、臺中縣地方稅務局分配受償之
    金額更為減少，而其他債權人亦無因此再受分配之可能，亦
    與首揭破產制度之本旨不合，參酌破產法第148條規定之旨
    趣，亦應認本件無宣告破產之實益。綜上所述，聲請人所為
    本件破產宣告之聲請，為無理由，應予駁回。
四、依破產法第5條、民事訴訟法第95條、第78條裁定如主文。
中    華    民    國    98    年    5     月    8     日
                  民事第二庭    法  官  陳秋月
正本係照原本作成。
如不服本裁定應於送達後10日內向本院提出抗告狀，並繳納抗告
費新臺幣1000元。
中    華    民    國    98    年    5     月    8     日
                                書記官  廖曉鐘


司法院資訊處製作；財團法人民間司法改革基金會備份。
